【裁判字號】    98,交聲,1519
【裁判日期】    980624
【裁判案由】    交管條例聲異
【裁判全文】
臺灣板橋地方法院交通事件裁定        98年度交聲字第1519號
原處分機關  交通部公路總局臺北區監理所板橋監理站
異  議  人
即受處分人  甲○○
上列受處分人因違反道路交通管理處罰條例案件，對於交通部公
路總局臺北區監理所板橋監理站於民國98年5 月22日所為之處分
（原處分案號：板監裁字第裁41-C00000000號），聲明異議，本
院裁定如下：
    主  文
異議駁回。
    理  由
一、原處分意旨略以：受處分人甲○○於民國98年3 月20日19時
    15分許騎乘車牌號碼ZWA-555 號輕型機車，行經臺北縣板橋
    市○○路○ 段、府後街口時，因有駕車行經有燈光號誌管制
    之交岔路口紅燈左轉之違規事實，經臺北縣政府警察局板橋
    分局板橋派出所警員以北縣警交大字第C00000000 號舉發違
    反道路交通管理事件通知單（下稱舉發通知單）攔停舉發。
    嗣經原處分機關於98年5 月22日以板監裁字第裁41-C000000
    00號違反道路交通管理事件裁決書，爰依道路交通管理處罰
    條例第53條第1 項、第63條第1 項第3 款（原裁決書漏載第
    1 項第3 款）之規定，裁處罰鍰新臺幣（下同）2,700 元，
    並記違規點數3 點等語。
二、聲明異議意旨略以：異議人甲○○所行經之路段為T 型路口
    ，該路段僅地面畫設網狀線，並無任何待轉標線，且右側為
    學校，所以必須從路口中間向左轉，又當時正值下班時間，
    為車流量最大之時段，於號誌燈為綠燈狀態下根本無法左轉
    ，若予以強行左轉非但危險亦可能發生交通事故，所以才會
    在綠燈變紅燈之時左轉，異議人認該路段標示不明致駕駛人
    無法正確判斷，為此，爰依法聲明異議云云。
三、按汽車駕駛人，行經有燈光號誌管制之交岔路口闖紅燈者，
    處1,800 元以上5,400 元以下罰鍰，道路交通管理處罰條例
    第53條第1 項定有明文。又汽車駕駛人有同條例第53條之情
    形者，記違規點數3 點，同條例第63條第1 項第3 款亦有明
    文。又依道路交通安全規則第2 條第1 款所定，汽車指在道
    路上不依軌道或電力架線而以原動機行駛之車輛（包括機器
    腳踏車），故機車駕駛人亦應遵守上揭規定為之。
四、經查：
  (一)異議人甲○○於聲明異議狀中自承其在上開路口號誌燈為
      綠燈時無法左轉，故於號誌燈由綠燈轉為紅燈時左轉；又
      依舉發機關函覆原處分機關略以：查異議人騎乘ZWA-555
      號輕型機車於98年3 月20日19時15分，在板橋市○○路○
      段與府後街口，在號誌燈已轉變為紅燈之狀態下，仍強行
      闖紅燈（左轉），始經執勤人員攔停舉發；執勤警員於上
      開時、地目睹異議人騎乘機車紅燈左轉，始予攔檢舉發，
      當時號誌燈已轉變為紅燈，異議人始通過停止線，違規屬
      實等情，足認異議人確係於其所應遵循之文化路1 段之號
      誌為紅燈時方左轉至府後街口，故異議人確有闖紅燈之行
      為無誤。
  (二)按機器腳踏車行駛至交岔路口，其轉彎，應依標誌或標線
      之規定行駛；無標誌或標線者，應依第102 條及下列規定
      行駛；汽車行駛至交岔路口，其行進、轉彎，應依下列規
      定：五、左轉彎時，應距交岔路口30公尺前顯示方向燈或
      手勢，換入內側車道或左轉車道，行至交岔路口中心處左
      轉，並不得占用來車道搶先左轉；道路交通安全規則第99
      條第2項第1款、第102 條第1項第5款亦規定甚明。異議人
      既係依法考領駕駛執照之人，對於前揭道路交通安全規則
      及道路管理處罰條例之規定，自難諉為不知，是本件異議
      人騎乘機車行至交岔路口左轉彎時，倘若內側車道未設有
      禁行機車標誌或標線者，則毋庸依兩段方式進行左轉，僅
      須在距交岔路口30公尺前顯示方向燈或手勢，換入內側車
      道或左轉車道，再行至交岔路口中心處左轉即可。而觀諸
      異議人所提出之前揭路口照片（見本院卷第15-18 頁），
      可知臺北縣板橋市○○路○ 段內側車道並未設有禁行機車
      標誌或標線，異議人騎乘機車如欲由文化路1 段左轉府後
      街口，本無須兩段式左轉，故該路口未設置機車待轉區，
      亦屬當然之事。倘按諸該路口之正值下班時間，為車流量
      之尖峰時段，異議人於號誌燈為紅燈時，逕由文化路1 段
      左轉府後街口，非但占用府後街口來車道，同時亦可能增
      加與該向車道之車輛發生擦撞之可能性，更見依此左轉方
      式非但違反上開安全規則並有其危險性，異議人實無因而
      違規紅燈左轉之實質正當理由及其必要存在。是以異議人
      徒以行車安全為由，即認其可逕以紅燈左轉之方式涉險違
      規行駛，於法自有未合。又按道路交通標誌、標線、號誌
      之設置係主管機關基於整體交通考量所為之縝密規劃，目
      的係為維護社會大眾使用道路之秩序，並以確保人車通行
      之安全，在非緊急避難情況下，尚不能恣意罔顧交通標誌
      、標線、號誌，否則交通秩序必將無法維繫，人車生命安
      全亦將無以確保；茍異議人認為前揭路口其道路交通之規
      劃設置不當，仍應先向道路主管機關陳述其意見以期改善
      ，或依循相關行政程序尋求妥善處理，豈有任由異議人擅
      自審查認定交通標誌、標線、號誌是否設置得當，而逕自
      決定是否遵守之理，自不待言。從而，異議人執以該路口
      道路標誌、標線不明致駕駛人無法正確判斷云云為辯，縱
      認屬實，亦無從解免其責。此外，復有臺北縣政府警察局
      98年3月20日北縣警交大字第C00000000號舉發通知單、交
      通部公路總局臺北區監理所板橋監理站板監98年5 月22日
      板監裁字第裁41-C00000000號違反道路交通管理事件裁決
      書、臺北縣政府警察局板橋分局98年5 月13日北縣警板交
      裁字第0980018457號函影本各1 份等在卷可按，本件異議
      人前揭違規事實已甚明確，自堪認定。
五、綜上所述，本件異議人即受處分人甲○○違規事證明確，原
    處分機關爰依道路交通管理處罰條例道路交通管理處罰條例
    第53條第1 項、第63條第1 項第3 款（原裁決書漏載第1 項
    第3 款，應予補充）之規定，並參酌違反道路交通管理事件
    統一裁罰基準表之規定，裁處罰鍰2,700 元並記違規點數3
    點，核無違誤，從而，異議人之異議為無理由，應予駁回。
六、據上論斷，應依道路交通案件處理辦法第19條，裁定如主文
    。
中    華    民    國    98    年    6     月    24    日
                  交通法庭    法  官  許映鈞
上正本證明與原本無異。
如不服本裁定，應於裁定送達後5日內向本院提出抗告狀。
                              書記官  范煥堂
中    華    民    國    98    年    6     月    25    日


司法院資訊處製作；財團法人民間司法改革基金會備份。
